臺灣桃園地方法院民事裁定　100年度破字第11號
聲　請　人　福而富實業股份有限公司
法定代理人
即清算人　　陳吉榮
上列聲請人聲請宣告破產事件，本院裁定如下：
    主    文
聲請駁回。
聲請程序費用由聲請人負擔。
    理    由
一、聲請意旨略以：
    (一)聲請人於民國78年1 月27日設立登記，原設籍於桃園縣觀
      音鄉崙坪村崙坪1 之9 號。茲因於87年2 月8 日發生火災
      損失新臺幣（下同）4 千多萬元，無法繼續經營，經報奉
      經濟部90年10月17日經90中字第09032937090 號函准解散
      登記，並依法向鈞院聲報由董事長陳吉榮自99年1 月12日
      就任清算人，奉鈞院99年6 月18日桃院永民蓮99年度司司
      字第69號函准予備查，因當時公司財產廠房租賃及存貨帳
      證已燒毀殆盡，旋經聲請人於99年2 月15日為依公司法規
      定踐行清算程序需要，向財政部臺灣省北區國稅局中壢稽
      徵所申請抄錄87年度火災後最後年度結算申報損益表、資
      產負債表、存貨明細表、財產目錄及核定清算所得通知書
      等相關資料，其餘結算申報書表，即資產負債表、財產目
      錄等資料已逾保存年限而銷毀。
    (二)其次，聲請人於87年2 月8 日發生火災後，向新光保險公
      司申請出險總額40,603,395元，因保險公司鑑定費時，跨
      年度分別於87年度理賠19,123,373元、88年度理賠10,070
      ,280元、89年度理賠6,042,000 元，計35,235,653元，均
      分別於理賠年度始列入當年度申報，但國稅局87年度查核
      聲請人公司87年度營所稅申報時，明知聲請人87年度火災
      損失出險總額為40,603,395元，卻僅將理賠收入按查核準
      則第27規定以過期帳全部認列為87年度應有之其他收入35
      ,235,653元，而災害損失竟未准按同準則第64條以過期帳
      認列40,603,395元，僅准予認列23,906,143元，相抵虛增
      災害利益10,825,768元，應補稅額1,962,931 元。上開等
      情與事實完全不符，雖經一再申請行政救濟，惟礙於程序
      無法撤銷重核，遂就88、89年度應退稅款104 多萬元直接
      抵充欠稅，迄今尚欠本稅521,722 元、行救利息168,504
      元、滯納金147,219 元、滯納利息5,931 元，核計尚欠84
      3,376 元。
    (三)上開理賠保險收入35,235,653元除應付火災前進貨原料帳
      款外，全部用於賠償房東及連累婆毗鄰災害損失，雖無民
      間債務，仍欠國稅局租稅債務843,376 元，但並無剩餘財
      產可供執行。是法務部行政執行署桃園行政執行處允依財
      政部72年12月20日台財關第28846 號函及79年10月27日台
      財稅第790321383 號函釋規定踐行破產、清算程序。是謹
      依破產法第57條、第58條及第62條規定，向鈞院聲請為破
      產之宣告。
二、按破產，對債務人不能清償債務者，宣告之；破產宣告時屬
    於破產人之一切財產，及將來行使之財產請求權，暨破產宣
    告後，破產終結前，破產人所取得之財產，為破產財團；財
    團費用及財團債務，應先於破產債權，隨時由破產財團清償
    之，破產法第57條、第82條第1 項、第97條分別定有明文。
    又破產程序乃於債務人不能清償其債務時，為使多數債權人
    獲得平等滿足，並兼顧債務人之利益，而就債務人之總財產
    ，由法院參與之一般強制執行程序之謂。法院就破產之聲請
    ，依職權為必要之調查，如債務人確係無財產，則破產財團
    不能構成，即無從依破產程序清理債務，參照破產法第148
    條規定之旨趣，自應依同法第63條之規定，以裁定駁回其聲
    請（司法院院字第1505號解釋意旨參照）。故聲請宣告破產
    事件需破產人之財產扣除有別除權、財團債務及財團費用後
    ，尚有餘額可供債權人分配，方有宣告破產之實益；若構成
    破產財團之債務人財產，明顯不足清償破產財團費用及財團
    債務時，將徒增破產程序並浪費相關費用，無助於債權人與
    債務人，自應認其聲請宣告破產為無實益，以裁定駁回其破
    產宣告之聲請。再按營業稅之稅款、滯報金、怠報金、滯納
    金、利息等稅捐之徵收，優先於普通債權，於破產程序中自
    應優先於他普通債權而受償，此觀稅捐稽徵法第6 條第1 項
    、第49條、加值型及非加值型營業稅法第57條、破產法第11
    2 條規定自明。又破產之聲請，固應以多數債權人之存在為
    前提，而聲請破產非不得由其中一債權人為之，但如債權人
    僅有一人，既與第三人無涉，自無聲請破產之必要（最高法
    院65年台抗字第325 號判例參照）。故於資產不足清償稅捐
    債權，同一優先順位又別無他債權人時，應認無多數債權人
    之存在，不得聲請宣告破產。復按債務人之資產已不足清償
    稅捐等優先債權，他債權人更無受償之可能，倘予宣告破產
    ，反而須優先支付破產財團之管理、分配所生之費用及破產
    管理人之報酬等財團費用，將使破產財團之財產更形減少，
    優先債權人即稅捐機關之債權減少分配或無從分配，其他債
    權人更無在破產程序受分配之可能，顯與破產制度之本旨不
    合，尚難認有宣告破產之實益（最高法院98年度第4 次民事
    庭會議決議(一)意旨參照）。
三、經查：
    (一)觀諸聲請人於100 年6 月22日提出於本院之民事公司宣告
      破產聲請狀所述，其名下財產為0 ，並陳報其以保險公司
      所為之火災理賠保險收入35,235,653元除應付火災前進貨
      原料帳款外，全部用於賠償房東及連累婆毗鄰災害損失等
      語，是應認聲請人已無財產，亦無其他收入乙節，堪以認
      定。
    (二)又聲請人尚積欠財政部臺灣省北區國稅局中壢稽徵所87年
      度之營利事業所得稅843,376 元，業據聲請人於上開聲請
      狀陳報明確，並有財政部臺灣省北區國稅局中壢稽徵所10
      0 年4 月20日北區國稅中壢一字第1000001829號函函文及
      財政部臺灣省北區國稅局87年度營利事業所得稅行政救濟
      確定應補稅額更正註銷單各1 份在卷可稽。是依聲請人之
      資產狀況已不足清償稅捐之優先債權，他債權人更無受償
      之可能。
四、綜上，聲請人之資產既不足清償所欠應優先清償之營利事業
    所得稅，而除上開營利事業所得稅債權外，同一優先順位又
    別無他債權人，自應認聲請人無多數債權人之存在，揆諸前
    開說明，自無聲請破產之必要，否則，聲請人之資產不足清
    償上開營利事業所得稅債權，其他債權人更無公平受償之可
    言，倘予以宣告破產，反而須優先支付破產財團之管理、分
    配所生之費用及破產管理人之報酬等財團費用，將使破產財
    團之財產更形減少，徒使優先債權人即稅捐機關之債權減少
    分配，而其他債權人亦無因此受分配之可能，與破產制度之
    本旨不合。是本件聲請人之資產，償還優先於普通債權之欠
    稅尚有不足，其破產財團即不能構成，自無從依破產程序清
    理其債務，難認有破產之實益。從而，本件破產之聲請應予
    駁回。
五、依破產法第5 條、民事訴訟法第95條、第78條，裁定如主文
    。
中    華    民    國   100    年    6     月    30    日
                  民事第三庭    法  官  陳心婷
上列正本證明與原本無異。
如不服本裁定應於送達後10日內向本院提出抗告狀，並應繳納抗
告費新台幣1000元。
中    華    民    國   100    年    6     月    30    日
                                書記官  林君燕